臺灣高等法院臺中分院刑事判決　　　　96年度上訴字第2677號
上　訴　人
即　被　告　乙○○
上列上訴人因毒品危害防制條例案件，不服臺灣臺中地方法院95
年度訴字第3243號中華民國96年7月11日第一審判決(起訴案號：
臺灣臺中地方法院檢察署95年度偵字第20932號)，提起上訴，本
院判決如下：
    主    文
原判決撤銷。
乙○○轉讓第一級毒品，處有期徒刑壹年陸月，減為有期徒刑玖
月。
扣案之海洛因（一包淨重壹點參玖公克及六包淨重壹點貳壹公克
，均不含外包裝）沒收銷燬。
    犯罪事實
一、乙○○明知海洛因係毒品危害防制條例第2條第2項第 1款所
    管制之第一級毒品，依法不得轉讓，竟於民國95年9月6日17
    時許，友人陳水源、丙○○前往其台中市○○街15巷9號4樓
    之13住居處，基於轉讓海洛因之犯意，同時無償提供各 1次
    注射用量之海洛因（各約0.1公克，合計約0.2公克）予陳水
    源、丙○○施用。嗣同日21時50分許，為警在上址查獲，並
    扣得海洛因7包（1包淨重1.39公克、另6包淨重1.21公克)、
    注射針筒13支、止血帶1條、磅秤1台、分裝袋4包等物(另由
    檢察官依施用程序辦理）。
二、案經臺中市警察局移送臺灣臺中地方法院檢察署檢察官偵查
    起訴。
    理    由
一、證據能力方面：
  (一)被告乙○○於警詢及偵查中之供述具任意性，有證據能力
      ：被告於原審辯稱：伊於警局及檢察官偵查中因藥癮犯了
      ，迷迷糊糊不知道說什麼，且服用抗憂鬱症藥物，會亂說
      話云云。惟經原審法院勘驗被告警詢影音光碟: (1)被告於
      詢問過程中並無神智不清的情況，過程中抽菸並注視螢幕
      ，依警員詢問一問一答，經勘驗人別及關於轉讓的部分，
      與筆錄之記載相同。(2)補充記載：光碟顯示時間17分44
      秒問：你總共提供毒品海洛因給丙○○及陳水源幾次？答
      ：2次（被告並以手比2的手勢），被告經注視螢幕一陣子
      後又稱答：寫 1次就好。光碟顯示時間21分50秒起問：
      你為何要提供毒品海洛因供丙○○及陳水源二人施用？答
      ：我毒品放在桌上，他們看到就給我拿去用，朋友嘛，相
      請，有勘驗結果載明審判筆錄可稽（見原審卷第129頁)，
      參酌被告於警詢就其是否有販賣毒品予他人等問題，亦供
      稱: 「沒有」等有利於被告自己之供述，足認被告於警詢
      陳述，不僅神智清晰，並出於自由意志，且其於檢察官偵
      訊中之供述與警詢一致，自均有證據能力。
  (二)證人陳水源於檢察官偵訊之供述有證據能力: 按被告以外
      之人於偵查中向檢察官所為之陳述，除顯有不可信之情況
      者外，得為證據，刑事訴訟法第159條之1第 2項定有明文
      。查本案證人陳水源於偵查中之證詞業經具結程序，復於
      原審到庭接受詰問，且被告亦未提出證據證明上開證人於
      偵查中經具結之證述，有何「顯不可信之情況」之情形，
      則依前揭法律規定，證人陳水源於檢察官偵查中所為之陳
      述，自有證據能力。
二、訊據上訴人即被告乙○○矢口否認有上開轉讓海洛因之犯行
    ，辯稱：前揭扣案海洛因是伊於為警查獲前2、3天與陳水源
    一同購入後施用所剩，為警查獲日伊在昏睡，不知陳水源、
    丙○○有無於伊住處施用海洛因云云。經查：
  (一)、前揭犯罪事實，業據被告於警詢及檢察官偵訊中坦承在
        上開時、地提供海洛因予陳水源、丙○○施用等語（見
        警卷第4頁、偵查卷第6頁），核與證人陳水源於偵查中
        證述：95年9月6日在福聯街15巷9號4樓之13乙○○住處
        ，一時好奇，以注射方式施用海洛因 1次，是乙○○分
        給我施用，我自己看乙○○將毒品海洛因放在桌上，經
        過乙○○同意，拿一次的量注射等語（見偵查卷第11、
        12頁）；證人丙○○於本院證述：（問：你是否於95年
        9月6日晚上 9點50分，在台中市○○區○○街15巷9號4
        樓之13被警查獲？）有」「（問：你被查獲的案件是否
        施用第一級毒品海洛因？）對」「（問：你所施用的海
        洛因是否乙○○免費提供給你的？）不是，那天我跟乙
        ○○另外一位朋友陳水源去看乙○○，當天乙○○生病
        ，所以我們去看他，我們去看他的時候，他的桌上剛好
        有放海洛因在桌上，我們看到了就想各施用壹支海洛因
        ，那不算乙○○轉讓給我們，應該只是朋友間的請客」
        「（問：你當場施用海洛因時，有那些人在場？）我、
        陳水源及乙○○三人在場，當時是下午5點多」「(問：
        桌上的海洛因是何人的？）乙○○的」「（問：你在警
        詢中稱你所施用的海洛因是乙○○提供，免費施用，不
        知道價錢及來源？）對，我有這樣講」「（問：你用何
        種方式吸食？）注射」「（問：注射針筒那裡來的？）
        乙○○拿出新的注射針筒給我們用」「我們吃藥的人都
        會互相請來請去，到誰那邊就施用誰的毒品，那天是乙
        ○○請我和陳水源施用」等語（見本院卷第51、52頁）
        相符。參諸被告於警詢供稱：我與陳水源、丙○○是朋
        友關係，沒有仇恨，陳水源、丙○○會在生活上照顧我
        等語（見警卷第3至5頁），則證人陳水源、丙○○與被
        告間之情誼甚篤，應無虛構事實以誣陷被告之理，是證
        人陳水源、丙○○前揭指證被告曾提供海洛因予其二人
        施用等語，應可採信，堪認被告確有基於朋友情誼，以
        請客方式，免費提供海洛因予陳水源、丙○○施用 1次
        。又陳水源、丙○○確有於前揭時地為警查獲前施用海
        洛因，亦有其等前案紀錄表、尿液檢驗報告在卷可參（
        見原審卷第114至118頁、95年度毒偵字第4244號偵查卷
        第21頁)，且扣案檢品7包經鑑定均含第一級毒品海洛因
        成分，其中1包淨重1.39公克，另6包淨重1.21公克，亦
        有法務部調查局95年9月26日調科字第0952302 12 80號
        鑑定書在卷可稽（見偵查卷第24頁），益徵被告於前揭
        時地，確有海洛因足以提供，且所提供予陳水源、丙○
        ○施用之物品，確係海洛因。
    (二)證人陳水源於原審固證稱：我在被告住處施用之海洛因
        ，係自己所有而攜至該處，針筒也是自己買來帶去的云
        云。然證人陳水源於檢察官偵訊時，已明確證稱：我僅
        施用海洛因 1次，係自己看見被告將毒品海洛因放在桌
        上，一時好奇，經過被告同意，拿一次的量注射等語，
        業如前述，則證人陳水源既係一時好奇而當場施用海洛
        因，豈有自備海洛因及針筒至被告住處之理，顯見證人
        陳水源於原審所證，顯與常理不符。又證人丙○○於本
        院亦明確證述：我與陳水源一同去探視生病的被告，被
        告請我和陳水源施用海洛因，並拿出新的注射針筒給我
        們用等語，亦如前述，足見證人陳水源於原審所證，與
        事實顯不相符，應係基於朋友情誼，故為迴護被告之語
        ，不足採信。另證人丙○○於本院最初訊問雖否認當天
        其所施用的海洛因係被告免費提供，且注射針筒係其本
        人到西藥房購買云云，惟經追問結果，始坦白證述被告
        拿出新的注射針筒，並請其和陳水源施用海洛因等事實
        ，且證人丙○○在被告當庭否認轉讓海洛因予其施用後
        ，仍證述：「我們吃藥的人都會互相請來請去，到誰那
        邊就施用誰的毒品，那天是乙○○請我和陳水源施用」
        等語，益見證人丙○○於本院最初之否認，意在迴護被
        告，不足採信，應以其後經追問所證之情節，方屬真實
        而可採取。
    (三)證人陳水源於檢察官偵訊中證稱：被告係提供 1次注射
        量予伊，1包約0.4公克，可注射3至4次等語（見偵查卷
        第12頁），是應認被告轉讓予陳水源及丙○○之海洛因
        ，應各約略有1次之注射量即約0.1公克（以有利被告之
        認定即以0.4公克除以4等於0.1公克)。
    (四)證人丙○○於警詢雖證稱：我係於95年9月6日 8時許，
        在被告住處，施用被告所提供之海洛因等語（見警卷第
        8頁），惟被告於警詢供稱：丙○○與陳水源係於95年9
        月 6日17時許至其住處時，由其提供海洛因予陳水源、
        丙○○施用等語（見警卷第3頁)，參諸證人丙○○於本
        院證述其當日施用海洛因是下午 5點多等語，堪認被告
        係證人陳水源、丙○○於95年9月6日17時許至其住處後
        ，以一行為同時轉讓海洛因予丙○○及陳水源施用。
    (五)被告雖辯稱自己經濟不好，其兒子每月只匯2000元供其
        生活，不可能請他人施用海洛因云等語，並提出郵局存
        摺影本為證。惟被告僅因證人陳水源、丙○○來訪，一
        時提供少量海洛因予陳水源、丙○○施用，並非長期且
        多次轉讓，自與其經濟狀況無何關涉，是被告此部分所
        辯及所提證物，尚無從為有利於被告之認定。
    (六)綜上所述，被告無償轉讓海洛因予陳水源、丙○○之犯
        罪事證已臻明確，所辯乃畏罪卸責之詞，無可採信，其
        犯行洵堪認定，應依法論罪科刑。
三、海洛因係毒品危害防制條例第2條第2項第 1款所管制之第一
    級毒品，不得非法持有、轉讓。被告無償轉讓海洛因予陳水
    源、丙○○，核其所為，係犯毒品危害防制條例第8條第1項
    轉讓第一級毒品罪。被告持有第一級毒品之低度行為，為其
    轉讓之高度行為所吸收，不另論罪。被告以一行為同時轉讓
    第一級毒品予陳水源、丙○○，為同種想像競合犯，應從一
    重處斷。
四、原審認被告之罪證明確，予以論罪科刑，固非無見，惟中華
    民國九十六年罪犯減刑條例業於96年 7月16日施行，被告之
    罪刑合於減刑條件，原審未及適用該減刑條例諭知減刑，尚
    有未合。被告上訴意旨否認犯罪指摘原判決不當，固無理由
    ，惟原審判決既有上開未及適用法律之瑕疵，即屬無可維持
    ，應由本院予以撤銷改判。爰審酌被告有多次犯罪前科之品
    性（參卷附臺灣高等法院被告前案紀錄表）、智識程度、生
    活狀況，犯罪之動機、目的、手段，其轉讓海洛因之次數及
    數量非鉅，雖於警詢及檢察官偵訊中坦承犯行，惟於法院審
    理時否認犯行，犯後未深切悔悟等一切情狀，量處如主文第
    2 項所示之刑。又被告犯罪之時間在96年 4月24日以前，經
    宣告未逾有期徒刑1年6月之刑，無中華民國九十六年罪犯減
    刑條例第3條第1項所定不予減刑之情形，合於減刑條件，爰
    併為諭知減得之刑。
五、按違禁物不問屬於犯罪行為人與否，沒收之，刑法第38條第
    2 項定有明文。基於主刑與從刑不可分原則，法院為有罪之
    科刑或免刑判決時，對於案內之違禁物，不問檢察官有無聲
    請，即應於判決內併予宣告沒收；至於與本案犯罪無直接關
    涉之違禁物，苟起訴書已敘明應依法沒收，應認檢察官已有
    依刑法第40條但書（修正前）之規定，聲請單獨宣告沒收，
    即應依刑法第38條第1項第1款及第40條但書（修正前）之規
    定，為單獨宣告沒收之裁定（最高法院92年度台上字第2608
    、6437號判決要旨參照）。本件檢察官起訴書業載明扣案之
    第一級毒品海洛因7包，請依毒品危害防制條例第18條第1項
    予以宣告沒收銷燬等語，應認檢察官對被告為警查獲時扣案
    之海洛因 7包，已有沒收之聲請。查被告所轉讓予陳水源、
    丙○○之海洛因既經其等注射施用完畢，復無證據足認扣案
    海洛因係屬被告預備提供予陳水源、洪美慧等人施用之物，
    是扣案海洛因固足為本案被告於前揭住處確有海洛因足以提
    供之佐證，惟難認係屬與本案犯罪有直接關涉之違禁物，而
    應屬與被告施用毒品案件有關，惟起訴書既已聲請沒收（檢
    察官前聲請單獨宣告沒收經原審法院95年度聲字第4300號以
    屬本案被告轉讓毒品案件之證物為由駁回），依前揭說明，
    爰依刑法第40條第2項及毒品危害防制條例第18條第1項前段
    之規定，另於前揭主刑外，單獨予以宣告沒收銷燬。至該等
    毒品外包裝之材質為塑膠夾鏈袋，有照片在卷可憑（見偵查
    卷第24頁），其性質上既可與海洛因毒品析離，自非得單獨
    宣告沒收之違禁物，當無從於本案宣告沒收。
六、據上論斷，應依刑事訴訟法第369條第 1項前段、第364條、
    第299條第1項前段，毒品危害防制條例第8條第1項、第18條
    第1項前段，刑法第11條、第55條、第40條第2項，判決如主
    文。
本案經檢察官甲○○到庭執行職務。
中　　華　　民　　國　　96　　年　　11　　月　　28　　日
            刑事第六庭    審判長法　官  李  文  雄
                                法　官  林  靜  芬
                                法　官  張  恩  賜
上列正本證明與原本無異。
如不服本判決應於收受本判決後10日內向本院提出上訴書狀，其
未敘述上訴理由者，並得於提起上訴後10日內向本院補提理由書
狀（均須按他造當事人之人數附繕本）「切勿逕送上級法院」。
                                書記官  陳　如　慧
中　　華　　民　　國　　96　　年　　11　　月　　28　　日
附錄論罪科刑法條
毒品危害防制條例第8條第1項：
轉讓第一級毒品者，處一年以上七年以下有期徒刑，得併科新臺
幣一百萬元以下罰金。
